【裁判字號】    97,訴,1737
【裁判日期】    970717
【裁判案由】    違反毒品危害防制條例
【裁判全文】
臺灣彰化地方法院刑事判決              97年度訴字第1737號
公 訴 人    臺灣彰化地方法院檢察署檢察官
被    告    甲○○
上列被告因違反毒品危害防制條例案件，經檢察官提起公訴（97
年度毒偵字第2006號），本院依簡式審判程序，判決如下：
    主  文
甲○○施用第一級毒品，累犯，處有期徒刑拾月，扣案之空袋貳
個，沒收之。
    犯 罪 事 實
一、甲○○前於民國90年間，因毀越安全設備竊盜案件經本院以
    90 年度易字第687號判決判處有期徒刑8月，緩刑3年確定。
    因施用第一級毒品案件，經臺灣彰化地方法院檢察署檢察官
    聲請戒治並提起公訴，聲請戒治部分，經本院以90年度毒聲
    字第3795號裁定送觀察勒戒後，認有繼續施用毒品傾向，復
    經本院以91年度毒聲字第350號裁定令入戒治處所施以強制
    戒治，於92年2月6日執行完畢出監；起訴部分則經本院以91
    年度訴字第195號判決判處有期徒刑10月確定；又因連續毀
    損安全設備竊盜、變造國民身分證，足以生損害於公眾及他
    人案件，經本院以91年度易字第260號判決分別判處有期徒
    刑1年4月、3月，應執行有期徒刑1年6月確定；上開本院以
    91年度訴字第195號判決、本院以91年度易字第260號判決分
    別確定之數罪，嗣經合併定其應執行刑為有期徒刑2年3 月
    確定，並由本院以91年度聲字第1036號裁定撤銷上開緩刑之
    宣告確定，經送監執行，於94年6月21日因縮短刑期假釋出
    監，至94年10月7日假釋期滿未經撤銷，以已執行完畢論。
    又於95年間，因施用第一級毒品案件，經本院以95年度訴字
    第823號判決判處有期徒刑11月確定；因施用第一級毒品案
    件，經本院以95年度訴字第1766號判決判處有期徒刑1 年確
    定，上開分別確定之2罪，嗣經本院以96年度聲減字第1192
    號、96年度聲減字第1193號裁定，分別減刑為有期徒刑5月
    又15日，如易科罰金，以銀元300元即新臺幣900元折算1日
    、有期徒刑6月，如易科罰金，以銀元300元即新臺幣900元
    折算1日確定，經送監接續執行，於96年12月24日縮刑期滿
    執行完畢。詎仍不知悔改，基於施用第一級毒品海洛因之犯
    意，於97年3月26日上午8時30分許，在其位於彰化縣芳苑鄉
    ○○村○○路7號居所處，以將第一級毒品海洛因加水稀釋
    後置放於注射針筒中，注射於手臂之方式，施用第一級毒品
    海洛因1次。嗣為警查獲，並扣得其所有裝海洛因以供施用
    之空袋2個 (袋內未含海洛因)，始知悉上情。
二、案經彰化縣警察局芳苑分局報請臺灣彰化地方法院檢察署檢
    察官偵查起訴，本院認有刑事訴訟法第273條之1第1項之情
    形，而改依簡式審判程序審理。
    理  由
一、按除被告所犯為死刑、無期徒刑、最輕本刑為3年以上有期
    徒刑之罪或高等法院管轄第1審案件者外，於刑事訴訟法第
    273 條第1項程序進行中，被告先就被訴事實為有罪之陳述
    時，審判長得告知被告簡式審判程序之旨，並聽取當事人、
    代理人、辯護人及輔佐人之意見後，裁定進行簡式審判程序
    ；除簡式審判程序及簡易程序案件外，第1審應行合議審判
    ，刑事訴訟法第273條之1第1項、第284條之1分別定有明文
    。本件被告甲○○所犯係死刑、無期徒刑、最輕本刑為3年
    以上有期徒刑或高等法院管轄第1審案件以外之罪，並於本
    院行準備程序時就被訴事實為有罪之陳述，本院合議庭依前
    揭規定，經評議結果，裁定改由受命法官獨任行簡式審判程
    序，先予敘明。
二、上揭事實，業據被告甲○○迭於警、偵訊中及本院行準備程
    序與審理時均坦承不諱，且其於97年3月27日為警查獲時所
    採取之尿液，經送鑑驗結果，確呈可待因、嗎啡陽性反應，
    此有彰化縣警察局芳苑分局委託檢驗尿液代號與真實姓名對
    照認證表及詮昕科技股份有限公司97年4月8日所出具之濫用
    藥物尿液檢驗報告各1紙附卷可稽，此外，復有扣案之已裝
    過海洛因空袋2個可資佐證，堪認被告之自白應與事實相符
    ，洵堪採信。次按毒品危害防制條例於92年7月9日修正公布
    ，自93年1月9日施行，其中第20條、第23條將施用毒品之刑
    事處遇程序，區分為「初犯」及「5年內再犯」、「5年後再
    犯」。依其立法理由之說明：「初犯」，經觀察、勒戒或強
    制戒治後，應為不起訴處分或不付審理之裁定；經觀察、勒
    戒或強制戒治執行完畢釋放後，「5年內再犯」者，因其再
    犯率甚高，原實施之觀察、勒戒及強制戒治既已無法收其實
    效，爰依法追訴或裁定交付審理。至於經觀察、勒戒或強制
    戒治執行完畢釋放後，「5年後再犯」者，前所實施之觀察
    、勒戒或強制戒治已足以遮斷其施用毒品之毒癮，為期自新
    及協助其斷除毒癮，仍適用「初犯」規定，先經觀察、勒戒
    或強制戒治之程序。從而依修正後之規定，僅限於「初犯」
    及「5年後再犯」2種情形，始應先經觀察、勒戒或強制戒治
    程序。倘被告於5年內已再犯，經依法追訴處罰，縱其第3次
    （或第3次以上）再度施用毒品之時間，在初犯經觀察、勒
    戒或強制戒治執行完畢釋放5年以後，已不合於「5年後再犯
    」之規定，且因已於「5年內再犯」，顯見其再犯率甚高，
    原實施觀察、勒戒或強制戒治，已無法收其實效，即應依該
    條例第10條處罰（最高法院95年度第7次刑事庭會議決議）
    。查本件被告前因施用第一級毒品案件，經臺灣彰化地方法
    院檢察署檢察官聲請戒治並提起公訴，聲請戒治部分，經本
    院以90年度毒聲字第3795號裁定送觀察勒戒後，認有繼續施
    用毒品傾向，復經本院以91年度毒聲字第350號裁定令入戒
    治處所施以強制戒治，於92年2月6日執行完畢釋放。再於95
    年間，因施用第一級毒品案件，經本院以95年度訴字第823
    號判決判處有期徒刑11月確定；因施用第一級毒品案件，經
    本院以95年度訴字第1766號判決判處有期徒刑1年確定，上
    開分別確定之2罪，嗣經本院以96年度聲減字第1192號、96
    年度聲減字第11 93號裁定，分別減刑為有期徒刑5月又15日
    ，如易科罰金，以銀元300元即新臺幣900元折算1日、有期
    徒刑6月，如易科罰金，以銀元300元即新臺幣900元折算1日
    確定（業已執行完畢）等情，有臺灣高等法院被告前案紀錄
    表及臺灣彰化地方法院檢察署刑案資料查註紀錄表各1份在
    卷足憑，而被告本件施用第一級毒品之犯行，雖係在前次強
    制戒治執行完畢5年後所犯，惟被告於上開強制戒治執行完
    畢5年內，曾因施用毒品案件經法院宣示判決並確定，已詳
    述如前，顯見其並非於強制戒治執行完畢後5年內均無任何
    施用毒品之犯行，則依前揭決議，被告所為本件施用第一級
    毒品之犯行，已無「初犯」規定之適用，自毋須再重新施予
    觀察、勒戒或強制戒治之處遇程序，而應依毒品危害防制條
    例第23條第2項規定，直接訴追處罰。綜上所述，本件犯罪
    事證已臻明確，被告前開犯行確堪認定，應予依法論科。
三、核被告所為，係犯毒品危害防制條例第10條第1項之施用第
    一級毒品罪。被告為施用毒品而持有第一級毒品，其持有之
    低度行為應為施用之高度行為所吸收，不另論罪。再查被告
    曾因施用第一級毒品案件，經本院以95年度訴字第823號判
    決判處有期徒刑11月確定；因施用第一級毒品案件，經本院
    以95年度訴字第1766號判決判處有期徒刑1年確定，上開分
    別確定之2罪，嗣經本院以96年度聲減字第1192號、96年度
    聲減字第1193號裁定，分別減刑為有期徒刑5月又15日，如
    易科罰金，以銀元300元即新臺幣900元折算1日、有期徒刑6
    月，如易科罰金，以銀元300元即新臺幣900元折算1日確定
    ，經送監接續執行，於96年12月24日縮行期滿執行完畢等情
    ，有臺灣彰化地方法院檢察署刑案資料查註紀錄表及臺灣高
    等法院被告前案紀錄表各1份附卷可稽，被告於受有期徒刑
    之執行完畢後，5年內故意再犯有期徒刑以上之罪，為累犯
    ，應依刑法第47條第1項之規定，加重其刑。爰審酌被告前
    有施用毒品之不良素行，歷經觀察勒戒、強制戒治之執行程
    序後，仍未能徹底戒絕毒品，顯見其意志不堅，惟念其施用
    毒品乃自戕一己之身體健康，尚未危害他人，且犯後坦承犯
    行，暨其施用毒品之犯罪動機、目的、手段及其智識程度、
    生活狀況等一切情狀，量處如主文所示之刑。扣案之已裝過
    海洛因空袋2個，係被告所有，且供其施用毒品犯罪所用之
    物，業據其陳明在卷，爰依刑法第38條第1項第2款規定，併
    予宣告沒收。
據上論斷，應依刑事訴訟法第273條之1第1項、第299條第1項前
段，毒品危害防制條例第10條第1項、第23條第2項，刑法第11條
前段、第47條第1項、第38條第1項第2款，判決如主文。
本案經檢察官謝雨青到庭執行職務。
中    華    民    國    97    年    7     月    17    日
                  刑事第七庭  法  官  羅  永  安
以上正本證明與原本無異。
如不服本判決，應於判決送達後10日內，向本院提出上訴書狀，
上訴書狀應「敘述具體上訴理由」，並按他造當事人之人數附繕
本。「切勿逕送上級法院」。
中    華    民    國    97    年    7     月    17    日
                              書記官  魏  嘉  信
附錄本案論罪科刑法條全文：
毒品危害防制條例第10條
施用第一級毒品者，處6月以上5年以下有期徒刑。
施用第二級毒品者，處3年以下有期徒刑。


司法院資訊處製作；財團法人民間司法改革基金會備份。
